臺灣臺北地方法院刑事判決　　　　　　　　　　　　九十三年度易字第一四０一號
　　公　訴　人　臺灣臺北地方法院檢察署檢察官
　　被　　　告　乙○○
右列被告因偽造文書案件，經檢察官聲請簡易判決處刑（九十三年度偵字第一七九二
號），本院認不宜以簡易判決處刑，改依通常程序審理，判決如左：
    主  文
乙○○行使從事業務之人，明知為不實之事項，而登載於其業務上作成之文書，足以
生損害於公眾及他人，處有期徒刑月，如易科罰金，以佰元折算壹日。緩刑貳年
。
    事  實
一、乙○○係以承包工地之給水及消防管路工程為業，平日除綜理各該工地承攬範圍
    內之一切事務外，並應負責於承攬期間內每年度定期將所僱用在各該工地任職之
    工人薪資資料製成書面後，交由業主持以向稅捐稽徵機關申報稅捐，為從事業務
    之人。於民國八十五年間，向址設臺北市○○路一一九之三號一樓之鉅崙工程有
    限公司（下稱鉅崙公司）承攬臺北縣新莊市「幸福世家」工地之給水及消防管路
    工程，明知甲○○並未在該工地任職，亦未向鉅崙公司支領新臺幣（下同）二十
    萬元之薪資，竟基於製作業務登載不實文書復持以行使之犯意，於同年十二月二
    十七日（聲請簡易判決處刑書誤載為同年月二十五日，應予更正）提供不實之工
    人甲○○薪資所得資料，委由不知情之鉅崙公司會計人員代為填製其業務上應作
    成之切結書，登載甲○○於八十五年度自鉅崙公司領得二十萬元薪資之不實事項
    ，再由乙○○在其上簽名確認後，將該切結書交付鉅崙公司，由該公司持向財政
    部臺北市國稅局（下稱臺北市國稅局）申報該公司八十五年度營利事業所得稅，
    足以生損害於稅捐稽徵機關對賦稅核課之正確性、甲○○本人及鉅崙公司。嗣甲
    ○○於九十一年間接獲財政部臺灣省北區國稅局八十五年度未申報綜合所得稅核
    定通知書，始知上情。
二、案經甲○○訴由臺灣基隆地方法院檢察署檢察官呈請臺灣高等法院檢察署令轉臺
    灣臺北地方法院檢察署檢察官偵查起訴。
    理  由
一、右揭事實，業據被告乙○○於偵查及本院審理時坦承不諱（見九十二年度偵字第
    三四五四號卷第一四至一五頁、九十三年度偵字第一七九二號卷九十三年七月二
    十二日訊問筆錄、本院九十三年十一月十六日審判筆錄），核與被害人甲○○於
    偵查時指訴情節相符（見九十一年度他字第二九三號卷第二二頁），並經證人即
    鉅崙公司負責人鄭錡鍵於偵查時證述屬實（見九十一年度他字第二九三號卷第一
    ０三至一０四頁、九十三年度偵字第一七九二號卷九十三年五月十三日訊問筆錄
    ），復有財政部臺灣省北區國稅局八十五年度未申報綜合所得稅核定通知書、臺
    北市國稅局各類所得扣繳暨免扣繳憑單、切結書、臺北市國稅局九十三年七月三
    十日函暨所附承諾書及異常薪資所得查核清單在卷可稽（見九十一年度他字第二
    九三號卷第四、九、一０八頁、九十三年度偵字第一七九二號卷）。本件事證明
    確，被告犯行洵堪認定。
二、查被告係以承包工地之給水及消防管路工程為業，平日除綜理各該工地承攬範圍
    內之一切事務外，並應負責於承攬期間內每年度定期將所僱用在各該工地任職之
    工人薪資資料製成書面後，交由業主持以向稅捐稽徵機關申報稅捐，為從事業務
    之人，明知甲○○於八十五年間並未在鉅崙公司工作及具領薪資，竟仍提供不實
    資料，委由不知情之鉅崙公司會計人員代為填製被告業務上應作成、登載甲○○
    於八十五年度向鉅崙公司具領薪資等不實事項之切結書，再由被告簽名確認，進
    而持以向鉅崙公司行使，足以生損害於稅捐稽徵機關對稅賦核課之正確性、甲○
    ○本人及鉅崙公司，核其所為，係犯刑法第二百十六條、第二百十五條之行使從
    事業務之人，明知為不實之事項，而登載於其業務上作成之文書，足以生損害於
    公眾及他人罪。公訴人起訴事實業已載明被告以業務登載不實之切結書供鉅崙公
    司申報八十五年度營利事業所得稅，惟起訴法條漏未記載刑法第二百十六條之行
    使業務上登載不實文書罪，應予補充。又被告利用不知情之鉅崙公司會計人員將
    不實事項登載於其業務上作成之文書，為間接正犯。其業務登載不實文書之低度
    行為，應為行使業務登載不實文書之高度行為所吸收，不另論罪。爰審酌被告並
    無前科（見本院卷附之臺灣高等法院被告全國前案紀錄表），素行良好，雖為逃
    漏稅捐，而行使業務登載不實文書，影響稅捐稽徵之正確性，然鉅崙公司於申報
    該年度營利事業所得稅時，因無法提出相關證明，而補繳稅款及罰款，並未造成
    實質損害，此有臺北市國稅局九十三年七月三十日財北國稅審三字第０九三０二
    三五三三三號函附卷可稽（見九十三年度偵字第一七九二號卷），其所生危害尚
    非重大，且犯後坦承犯行，知所悔悟等一切情狀，量處如主文所示之刑。又被告
    行為後，刑法第四十一條已修正，九十年一月十日經總統公布施行，同年月十二
    日生效，原條文修正為第四十一條第一項前段，並將得易科罰金之罪，從「犯最
    重本刑為三年以下有期徒刑以下之刑之罪」，修正為「犯最重本刑為五年以下有
    期徒刑以下之刑之罪」，比較修正後刑法第四十一條第一項及修正前同法第四十
    一條之規定，被告所犯上開罪名最重本刑為三年以下有期徒刑，適用修正後之新
    法之規定，仍得易科罰金，對被告並無不利，爰併依刑法第二條第一項前段之規
    定，適用修正後之同法第四十一條第一項前段之規定，諭知易科罰金之折算標準
    。末查被告前未曾受有期徒刑以上刑之宣告，有卷附臺灣高等法院被告全國全案
    紀錄表可按（見本院卷），其因一時圖便，短於思慮，偶罹刑典，經此罪刑之宣
    告後，當知所警惕，信無再犯之虞，本院認所宣告之刑以暫不執行為適當，爰併
    宣告緩刑二年，以啟自新。
據上論斷，應依刑事訴訟法第四百五十二條、第二百九十九條第一項前段，刑法第二
條第一項前段、第二百十六條、第二百十五條、第四十一條第一項前段、第七十四條
第一款，罰金罰鍰提高標準條例第一條前段、第二條，判決如主文。
本案經檢察官黃紋綦到庭執行職務
中　　　華　　　民　　　國　　九十三　　年　　 十二 　　月　　　十　　　日
                                        臺灣臺北地方法院刑事第八庭
                                            審判長法  官  陳德民
                                                  法  官  張筱琪
                                                  法  官  陳芃宇
右正本證明與原本無異
如不服本判決應於送達後十日內向本院提出上訴狀
                                                  書記官  周小玲
中　　　華　　　民　　　國　　九十三　　年　　 十二 　　月　　　十　　　日
中華民國刑法第二百十四條
(使公務員登載不實罪)
明知為不實之事項，而使公務員登載於職務上所掌之公文書，足以生損害於公眾或他
人者，處三年以下有期徒刑、拘役或五百元以下罰金。
中華民國刑法第二百十六條
(行使偽造變造或登載不實之文書罪)
行使第二百十條至第二百十五條之文書者，依偽造、變造文書或登載不實事項或使登
載不實事項之規定處斷。
